【裁判字號】    96,交聲,1872
【裁判日期】    970618
【裁判案由】    交管條例聲異
【裁判全文】
臺灣板橋地方法院交通事件裁定        96年度交聲字第1872號
原處分機關  交通部公路總局臺北區監理所
異  議  人
即受處分人  啟翔交通股份有限公司
代  表  人  陳善得
上列異議人即受處分人因違反道路交通管理處罰條例案件，對於
交通部公路總局臺北區監理所中華民國96年11月13日以北監營裁
字裁40-Z00000000號所為之處分（原舉發案號：內政部警政署國
道公路警察局公警局交字第Z00000000 號），聲明異議，本院裁
定如下：
    主  文
異議駁回。
    理  由
一、原處分意旨略以：異議人即受處分人啟翔交通股份有限公司
    （下簡稱啟翔公司）所有之車牌號碼１５９－ＧＢ號營業貨
    運曳引車（曳引６９－ＫＷ油槽車），於民國九十六年八月
    二十日晚間六時三十五分許，行經國道一號公路北上三十五
    點三公里處即泰山收費站北上地磅（屬桃園縣境），因有汽
    車裝載貨物超過核定之總重量之違規，經內政部警政署國道
    公路警察局員警當場舉發，遂依道路交通管理處罰條例第二
    十九條之二規定，裁處罰鍰新臺幣（下同）一萬四千元，並
    記汽車違規紀錄一次等語。
二、本件異議人則以：汽車貨運工會曾函轉通知內政部警政署認
    「裝載重量未逾核定總重量百分之十者可免予處罰」，而異
    議人公司之１５９－ＧＢ號曳引車裝載貨物核定總重量為三
    十五公噸，該車於九十六年八月二十日晚間六時十一分許，
    自中國石油股份有限公司（下稱中油公司）桃園煉油廠承載
    柏油時，中油公司出具之灌裝憑證記載裝載後總重三十八點
    四一公噸，超載未逾百分之十，應予免罰，且中油公司之地
    磅經標準檢驗局檢驗合格，國道警察之泰山地磅是否準確，
    亦有疑義，因此聲明異議云云。
三、按汽車裝載貨物超過核定之總重量、總聯結重量者，處汽車
    所有人罰鍰，並記汽車違規紀錄一次。又有上開情形者，應
    責令改正或當場禁止通行，並處新臺幣一萬元罰鍰，超載十
    公噸以下者，以總超載部分，每一公噸加罰新臺幣一千元，
    未滿一公噸以一公噸計算，道路交通管理處罰條例第二十九
    條之二第一項、第三項定有明文。
四、經查：
  (一)本件異議人啟翔公司所有之車號１５９－ＧＢ號營業貨運曳
    引車，於九十六年八月二十日晚間六時三十五分許，在國道
    一號公路泰山收費站北上地磅，秤得載物總重為三十八點九
    四公噸之事實，有內政部警政署國道公路警察局第一警察隊
    於九十七年三月五日以公警一交字第０９７０１０１３９８
    號函檢送之泰山地磅過磅資料一紙在卷可稽。又上開車輛經
    核定之總聯結重量為三十五公噸乙節，為異議人自承在卷，
    並有行車執照影本一份在卷可憑，足認該車輛於前揭時、地
    ，有裝載貨物超過核定重量三點九四公噸之違規，且超重已
    逾核定總重量之百分之十（達百分之十一點二六），甚為明
    確。
  (二)再者，本件舉發所使用之泰山收費站北上地磅，乃經經濟部
    標準檢驗局檢定合格之地磅，其最大秤量為六十公噸，檢定
    日期為九十五年十一月二日，有效期限至九十六年十一月三
    十日止，該地磅之誤差值係在法定公差內，復有經濟部標準
    檢驗局Ａ00000000號度量衡器檢定合格證書影本一
    紙在卷可證，足認舉發員警所使用之泰山地磅並無不精確之
    情形，異議人空言指摘該地磅之準確度容有疑慮云云，並無
    可採。
  (三)又上開車輛載重已逾核定總重量百分之十（達百分之十一點
    二六）之事實，業如前述，則異議人援引內政部警政署九十
    三年五月十九日警署交字第０９３００８５３９８號函示，
    認其過磅未逾核定總重量百分之十，應免予處罰云云，要屬
    無據。況上開函示係因立法者為使執勤警員得依具體情形當
    機處分，以達維護交通秩序、安全之行政目的，於道路交通
    管理處罰條例第九十二條第三項訂定授權之規定，授權交通
    部、內政部制定違反道路交通管理事件統一裁罰基準及處理
    細則，而於該細則第十二條第一項第十三款規定：「行為人
    有駕駛汽車裝載貨物超過核定之總重量或總聯結重量，未逾
    百分之十之情形，而未嚴重危害交通安全、秩序或發生交通
    事故，且情節輕微，以不舉發為適當者，交通勤務警察或依
    法令執行交通稽查任務人員『得』對其施以勸導，免予舉發
    。」；且交通部臺灣區○道○○○路局所實施關於貨車超載
    之認定，定有容許誤差為百分之十，係考量各地磅之法定正
    負公差及其他特殊狀況（例如途中天雨、加油、加水等，導
    致總重量增加）等因素，用以避免爭議，特授權警員於超載
    未逾百分之十之個別具體情況下，視有無前開情形、有無嚴
    重危害交通安全秩序、有無發生交通事故、是否情節輕微，
    以不舉發為適當等情形，自行決定採用「勸導」或「舉發」
    ，並非放寬車輛於起運之際即可載重達核定總重量之百分之
    十。然異議人竟以核定重量三十五公噸加計百分之十即三十
    八點五公噸，作為其「合法」裝載貨物之核定重量，而於舉
    發當日自中油公司煉製事業部桃園煉油廠第一灌裝工廠起運
    時，即裝載極度接近容許誤差值上限之三十八點四一公噸柏
    油，毫不考慮各地秤之法定公差、途中天雨等因素，並以上
    開函文作為諉責之藉口，自無可取。
五、綜上所述，異議人所有之前揭車輛有裝載貨物超過核定重量
    之違規，堪予認定。從而原處分機關依道路交通管理處罰條
    例第二十九條之二第一項、第三項規定，裁予罰鍰一萬四千
    元，並記汽車違規紀錄一次，於法並無違誤，應予維持。本
    件異議人之異議為無理由，應予駁回。
據上論斷，應依道路交通管理處罰條例第八十七條第二項，道路
交通案件處理辦法第十九條，裁定如主文。
中    華    民    國    97    年    6     月    18    日
                  交通法庭  法  官  劉元斐
上列正本證明與原本無異。
如不服本裁定，應於裁定送達後五日內敘明抗告理由，向本院提
出抗告狀。
                            書記官  張懿端
中    華    民    國    97    年    6     月    18    日


司法院資訊處製作；財團法人民間司法改革基金會備份。
